最　高　行　政　法　院　判　決　　　　　　　　　九十一年度判字第一二五三號
　　再 審原 告　甲○○
　　代　表　人　乙○○
　　再 審被 告　高雄市稅捐稽徵處
　　代　表　人　蘇進步
右當事人間因營業稅事件，再審原告對本院中華民國八十九年四月二十八日八十九年
度判字第一三○八號判決提起再審之訴。本院判決如左：
　　主  文
再審之訴駁回。
再審訴訟費用由再審原告負擔。
　　事  實
緣再審原告未依法辦理營業登記，自民國八十一年至八十五年間販售納骨塔位計新台
幣（以下同）七、○一○、○○○元，逃漏營業稅七○、一○○元，案經法務部調查
局高雄市調查處（下稱高雄市調查處）於八十六年七月十八日查獲，並於同年九月十
九日以高市法字第八六○○一七七七一一號函移請再審被告依法審理違章成立，除核
定補徵營業稅七○、一○○元外，並按所漏稅額科處二倍罰鍰一四○、二○○元。再
審原告不服，申請復查，未獲變更，提起訴願、再訴願，遞遭決定駁回，再審原告仍
未甘服，提起行政訴訟，亦遭本院八十九年度判字第一三○八號（以下簡稱原判決）
駁回。再審原告以原判決有舊行政訴訟法第二十八條第一款「適用法規顯有錯誤者」
之再審事由，提起再審之訴。茲摘兩造訴辯意旨於次：
再審原告起訴意旨略謂：一、原判決消極的不適用須憑證據認定事實之判例，否認本
案提供納骨塔安置骨灰、靈位採隨喜布施之事實，其適用法規顯有錯誤。「認定事實
，須憑證據，不得出於臆測，此項證據法則，自為行政訴訟所適用。」最高行政法院
著有六十一年度判字第七○號判例，按此判例固為對於認定事實須憑證據所做之規定
，惟據其反面解釋，有確實證據者，不得否定其事實，否則即與判例意旨有所牴觸。
本件再審原告所提供之納骨塔係由各信徒將靈位、骨罈安放於納骨塔時隨喜布施，再
審原告負責人等於高雄市調查處所為之陳述，使係將一般信徒隨喜布施之通常情形加
以陳述，所述不同金額實因信徒擬布施而相互探詢，蔚成先例，致生一般布施金額多
屬雷同之情形，此從再審原告對於安放骨罈、靈位者並未訂有一定之收費標準，且實
際上亦有安置靈位或骨罈於納骨塔之信徒因其個人情形而未為任何捐款（布施）之情
形，即足以認定信徒布施金額並非納骨塔提供安放之必要對價。則再審原告所收存由
存放人書寫之骨灰、靈位證明書中所載隨喜布施捐款雖有二十萬、十五萬、十萬元，
但並非再審原告規定之收費標準，且尚有其他未為捐款之情形，其既與再審原告代表
於高雄市調查處之談話筆錄所稱：「．．．本寺重建後，依納骨塔位前、中、後不同
位置訂定二十萬、十五萬元十萬元三種不同價格，．．．』．．．」顯不一致，再審
被告即應憑據認定事實，尚非可速下論斷，乃再審被告不就再審原告所提證據調查，
又未查詢捐款者之本意究是否依原訂定之收費標準給付，抑採其隨喜布施之方式給付
，竟僅以該談話筆錄為補稅論罰之依據，而原判決卻仍以再審被告所持之理由，否認
各信徒安放靈位、骨罈係採隨喜布施方式之事實，顯然與上開判例有所牴觸，而有適
用法規顯有錯誤之法定再審事由，無庸置疑。二、原判決消極的不適用有關行政官署
對於人民有所處罰，必須確實證明其違法事實之判例，對無確實證明違法事實存在者
，予以處罰，其適用法規亦顯有錯誤。按「行政官署對於人民有所處罰，必須確實證
明違法之事實。倘不能確實證明違法事實之存在，其處罰即不能認為合法。」最高行
政法院三十九年度判字第二號著有判例。又依刑事訴訟法第一百五十六條第一項規定
「被告之自白，非出於強暴、脅迫、利誘、詐欺、違法羈押，或其他不正之方法，且
與事實相符者，才得為證據。」而任意性之自白，仍不得作為有罪判決之唯一證據，
尚須藉補強證據，以增強或擔保其證明力，即刑事訴訟法第一百五十六條第二項所定
「仍應調查其他必要之證據，以察是否與事實相符。」行政機關審理違章漏稅案件，
自亦應遵循此項規定。如前所述，本件再審原告代表人於高雄市調查處之談話筆錄，
不過將一般信徒隨喜布施之情形加予陳述，其所以造成金額多屬相同，純出於信徒相
互查詢之結果，並非再審原告強制所定之收費標準，且尚有未為任何布施之情形，應
足堪認定非屬財政部七十八年五月八日台財稅第七八○六三○四九三號函釋所稱「訂
有一定收費標準者」，無庸課徵營業稅，更不及於處罰。然再審被告僅憑一紙談話筆
錄，並未調查其他必要之證據，以察是否與事實相符，即據以論罰，原判決復不予指
摘，猶以再審被告所持之理由遞為維持，自亦顯與上開判例有所牴觸，而有適用法規
顯有錯誤之法定再審事由。綜上所述，請求廢棄原判決並撤銷原處分、訴願及再訴願
決定等語。
再審被告答辯意旨略謂：再審原告代表人乙○○及陳秀英於八十六年七月十八日在高
雄市調查處陳稱：「．．．本寺重建後，依納骨塔位前、中、後不同位置訂定二十萬
、十五萬、十萬元三種不同價格，供民眾認購，另外設置神主牌位供民眾供奉神主，
價格三萬元，通常是民眾申請，經過我允許，然後交給負責總務之陳秀英受理民眾塔
位之選擇登記及收費，民眾繳費後即可供其永久使用，本寺不發給任何憑證資料，請
購之民眾只需填寫申請單，並繳交款項，本寺即依此資料登錄在納骨塔位及神主牌位
上，經統計八十一年為八十一萬，八十二年為一百三十六萬元，八十三年為一百八十
萬元，八十四年為一百八十二萬，八十五年為一百二十二萬元，本寺並沒有成立財務
管理委員會，收入均由陳秀英負責帳務處理，該收入未報繳稅」，並查扣有再審原告
持有之納骨塔名冊、神主牌位名冊等資料佐證（見附案甲○○涉嫌不法憑證計三冊）
，是再審原告提供納骨塔位、神主牌位供人安置，係依不同位置而區分各種不同之固
定收費價格，自八十一年起至八十五年止，在其甲○○販售納骨塔七、○一○、○○
○元，事證明確。再審原告訴稱「上述說詞僅將一般信徒隨喜佈施之通常情形陳述，
或其他信徒擬佈施而探詢其他信徒之情形，據實告知之參考等語」，顯為卸責飾詞，
委不足採。況原告所檢附之「甲○○存放骨灰證明書」金額亦分別為二十萬、十五萬
及十萬元，核與調查筆錄相同，顯非由存放人隨喜布施任意給付金額。又依據財政部
七十八年五月八日台財稅第七八○六三○四九三號函釋「寺廟、宗祠提供納骨塔供人
放置骨灰、神位，若由存放人隨喜布施者，得免申辦營業登記並免徵營業稅，但如訂
有一定收費標準，則屬銷售勞務，應依法辦理營業登記課徵營業稅。」是再審原告販
售納骨塔收入，未依法辦理營業登記，再審被告機關依首揭稅法規定，核定補徵營業
稅七○、一○○元外，並按所漏稅額處二倍罰鍰一四○、二○○元，認事用法，並無
違誤。綜上論述，再審原告之訴顯無理由，請判決駁回再審原告之訴等語。
　　理  由
按當事人對於本院判決提起再審之訴，必須具有行政訴訟法第二百七十三條第一項（
舊行政訴訟法第二十八條）所列各款情形之一者，始得為之。而所謂「適用法規顯有
錯誤者」，係指原判決所適用之法規與該案應適用之現行法規相違背，或與解釋判例
有所牴觸者而言。至於法律上見解之歧異，再審原告對之縱有爭執，要難謂為適用法
規錯誤，自不得據為再審理由。次按「在中華民國境內銷售貨物或勞務及進口貨物，
均應依本法規定課徵營業稅。」、「營業人之總機構及其他固定營業場所，應於開始
營業前，分別向主管稽徵機關申請營業登記。」及「營業人有左列情形之一者，主管
稽徵機關得依照查得之資料，核定其銷售額及應納稅額並補徵之：一．．．三未辦妥
營業登記，即行開始營業。」又「納稅義務人，有左列情形之一者，除追繳稅款外，
按所漏稅額處一倍至十倍罰鍰，並得停止其營業，一未依規定申請營業登記而營業者
」，營業稅法第一條、第二十八條前段、第四十三條第一項第三款及第五十一條第一
款分別定有明文。再按「寺廟、宗祠提供納骨塔供人放置骨灰、神位，若由存放人隨
喜布施（自由給付）者，得免申辦營業登記並免徵營業稅，但如訂有一定收費標準，
則屬銷售勞務，應依法辦理營業登記課徵營業稅。」復經財政部七十八年五月八日台
財稅第七八○六三○四九三號函釋有案。查本件原判決以：「原告（即再審原告，下
同）未依法辦理營業登記，自八十一年起至八十五年止，在其甲○○販售納骨塔七、
○一○、○○○元，業經原告代表人乙○○及總務陳秀英於八十六年七月十八日在高
雄市調查處陳稱：「本寺重建後，依納骨塔位前、中、後不同位置訂定二十萬、十五
萬、十萬元三種不同價格，供民眾認購，另外設置神主牌位供民眾供奉神主，價格三
萬元，通常是民眾申請，經過我允許，然後交給負責總務之陳秀英受理民眾塔位之選
擇登記及收費，民眾繳費後即可供其永久使用，本寺不發給任何憑證資料，請購之民
眾只需填寫申請單，並繳交款項，本寺即依此資料登錄在納骨塔位及神主牌位上，經
統計八十一年為八十一萬，八十二年為一百三十六萬元，八十三年為一百八十萬元，
八十四年為一百八十二萬，八十五年為一百二十二萬元，本寺並沒有成立財務管理委
員會，收入均由陳秀英負責帳務處理，該收入未報繳稅」，有高雄市調查處函及調查
筆錄附可憑，足證原告提供納骨塔位、神主牌位供人安置，係依不同位置而區分各種
不同之固定收費價格，況原告所檢附之甲○○存放骨灰證明書金額亦分別為二十萬、
十五萬及十萬元，核與調查筆錄相同，顯非由存放人隨喜布施任意給付數額，依照上
開營業稅法規定及財政部函釋，即應依法辦理營業登記課徵營業稅，從而被告（即再
審被告，下同）就查得原告八十一年起至八十五年止販售納骨塔之營業額七、○一○
、○○○元，核定補徵營業稅七○、一○○元，並按所漏稅額科處二倍罰鍰一四○、
二○○元，於法洵無不合。訴願、再訴願決定遞予維持，俱無違誤。」等語為得心證
之理由，判決駁回再審原告前程序之訴。再審原告雖主張原判決消極之不適用本院須
憑證據認定事實之判例，否認本案提供納骨塔安置骨灰、靈位採隨喜布施之事實，其
適用法規顯有錯誤。且原判決消極之不適用本院有關行政官署對於人民有所處罰，必
須確實證明其違法事實之判例，對無確實證明違法事實存在者，予以處罰，其適用法
規顯有錯誤云云。惟查再審原告前開違章事實，業經再審原告代表人乙○○及總務陳
秀英於八十六年七月十八日在高雄市調查處陳稱明確，有高雄市調查處函及調查筆錄
附卷可憑。足證再審原告提供納骨塔位、神主牌位供人安置，係依不同位置而區分各
種不同之固定收費價格，況再審原告所檢附之甲○○存放骨灰證明書金額亦分別為二
十萬、十五萬及十萬元，核與調查筆錄相同，顯非由存放人隨喜布施任意給付數額，
依照上開營業稅法規定及財政部函釋，即應依法辦理營業登記課徵營業稅，有如前述
。從而原判決所適用之法規與該案應適用之現行法規並不相違背，與解釋及本院三十
九年度判字第二號、六十一年度判字第七○號判例均無相牴觸之情形。再審原告無非
以法律上見解之歧異，執前程序所為主張，並為原判決所不採之事由再行爭執，要非
可採，應認其再審之訴為無理由，而予駁回。
據上論結，本件再審之訴為無理由，爰依行政訴訟法施行法第二條、行政訴訟法第二
百七十八條第二項、第九十八條第三項前段，判決如主文。
中　　華　　民　　國　　九十一　　　年　　　七　　　　月　　  十八　　　日
                    最 高 行 政 法 院  第 五 庭
                                審 判 長 法  官　　　徐　樹　海
                                         法  官      廖  宏  明
                                         法  官　　　鄭　淑　貞
                                         法  官　　　林　家　惠
                                         法  官　　　林　茂　權
右  正  本  證  明  與  原  本  無  異
　　　　　　　　　　　　　　　　　　　　 法院書記官　王  褔  瀛
中　　華　　民　　國　　九十一　　　年　　　七　　　　月　　　十九　　　日
